【裁判字號】    95,訴,901
【裁判日期】    951026
【裁判案由】    毒品危害防制條例
【裁判全文】
臺灣士林地方法院刑事判決               95年度訴字第901號
公  訴  人  臺灣士林地方法院檢察署檢察官
被      告  甲○○
                      號
上列被告因違反毒品危害防制條例案件，經檢察官提起公訴（95
年度毒偵字第1298號），經訊問被告後，被告為認罪之答辯，本
院合議庭裁定認宜由受命法官改行簡式審判程序並判決如下：
    主  文
甲○○連續施用第一級毒品，累犯，處有期徒刑拾月。扣案之海
洛因壹包（驗餘淨重貳點零伍公克）沒收銷燬。
    事  實
一、甲○○有多項違反肅清煙毒條例、麻醉藥品條例前科紀錄，
    最近一次係於民國89年間因違反肅清煙毒條例案件，經本院
    86年度訴字第301 號判處有期徒刑3 年8 月，經上訴駁回而
    確定，經執行後，於89年6 月8 日假釋，然其於假釋期間之
    90年間又因搶奪等案件，經本院91年度訴字第40號判處有期
    徒刑1 年8 月確定，又於91年間因二犯施用毒品案件，經本
    院91年度訴字第114 號判處有期徒刑7 月確定，兩案經定執
    行刑2 年2 月後，與上開假釋經撤銷後之殘刑合併接續執行
    ，於95年5 月9 日假釋縮刑期滿執行完畢。又其前於90年間
    因施用毒品案件，經本院90年度毒聲字第209 號裁定送觀察
    、勒戒後，認無繼續施用毒品之傾向，經臺灣士林地方法院
    檢察署檢察官以90年度毒偵字第411 號為不起訴處分確定。
    復於90年因二犯施用毒品案件，經本院90年度毒聲字第1254
    號裁定送觀察、勒戒後，認有繼續施用毒品之傾向，嗣經本
    院90年度毒聲字第1456號裁定令入戒治處所施以強制戒治，
    嗣經裁定停止戒治，於91年5 月22日釋放出所（續執行上開
    徒刑），戒治期間於91年11月22日屆滿而執行完畢。詎猶不
    知悛悔，於前案觀察勒戒執行完畢後5 年內，復基於施用第
    一級毒品海洛因之概括犯意，於95年6 月10日起至95年6 月
    15日某時止，在其位於臺北市士林區○○○路○ 段136 巷8
    弄38號之住所，連續以將海洛因摻入水注入針筒後注射之方
    式，施用第1 級毒品海洛因5 、6 次。嗣於95年6 月16日下
    午4 時許，因騎車行經臺北市中山區○○○路○ 段53巷逆向
    行駛為警攔查，並於出示駕照及身分證時，因其身上所攜帶
    之第一級毒品海洛因1 包（驗餘淨重2.05公克）掉落地面為
    警當場查獲，始查悉上情。
二、案經臺北市政府警察局中山分局報請臺灣臺北地方法院檢察
    署呈請臺灣高等法院檢察署令轉臺灣士林地方法院檢察署檢
    察官偵查起訴。
    理  由
一、上揭事實業據被告甲○○於本院審理時（本院卷第31至35頁
    審判筆錄參照）坦承不諱，而被告為警查獲後所採集之尿液
    ，經送臺灣檢驗科技股份有限公司（以下簡稱臺灣檢驗公司
    ）以「酵素免疫分析法」初步檢驗、「氣相層析質譜儀法」
    確認檢驗之檢驗結果，亦呈嗎啡陽性反應，此有該公司95年
    7 月6 日（毒偵卷第1298號卷第24頁）濫用藥物尿液檢驗報
    告附卷可參。而扣案之毒品，經以氣相層析質譜儀法鑑驗結
    果亦確為海洛因成分，有法務部調查局95年7 月10日調科壹
    字第020008137 號鑑定通知書（毒偵卷第1298號第19頁參照
    ）附卷可參，足認被告自白與事實相符可以採信，前開事實
    應可認定。又被告前於90年間因施用毒品案件，經法院裁定
    送觀察、勒戒後，認無繼續施用毒品之傾向，檢察官乃為不
    起訴處分確定。復又因二犯施用毒品案件，經裁定送觀察、
    勒戒後，認有繼續施用毒品之傾向，嗣經法院裁定令入戒治
    處所施以強制戒治，於91年5 月22日停止戒治執行完畢釋放
    出所，接續執行徒刑等情，有臺灣高等法院被告全國前案紀
    錄表附卷可憑，是被告本件係於觀察勒戒、強制戒治執行完
    畢釋放後5 年內再犯，亦明確可認。故本件事證明確，被告
    犯行洵堪認定。
二、新舊法之比較：
（一）被告行為後，於94年2 月2 日修正公布之刑法，於95年7
      月1 日施行，其中刪除第56條（連續犯），並修正第2 條
      （新舊法之比較適用）、第55條（想像競合犯）、第47條
      （累犯）、第38條（沒收）等規定。而刑法第2 條係規範
      行為後法律變更所生新舊法律比較適用之準據法，是刑法
      第2 條本身雖經修正，但該條文既屬適用法律之準據法，
      本身尚無比較新舊法之問題，應逕適用裁判時即修正後刑
      法第2 條規定以決定適用之刑罰法律，先予敘明。
（二）按行為後法律有變更者，適用行為時之法律。但行為後之
      法律有利於行為人者，適用最有利於行為人之法律，修正
      後刑法第2 條第1 項定有明文。又比較時應就罪刑有關之
      共犯、未遂犯、想像競合犯、牽連犯、連續犯、結合犯，
      以及累犯加重、自首減輕暨其他法定加減（如身分加減）
      與加減例等一切規定，綜其全部罪刑之結果而為比較。再
      從刑附屬於主刑，除法律有特別規定者外，依主刑所適用
      之法律（最高法院95年第8 次刑事庭會議決議參照）。
（三）被告受有期徒刑執行完畢後，5 年以內再故意犯有期徒刑
      以上之罪者，不論依修正前之刑法第47條或修正後之刑法
      第47條第1 項之規定，均構成累犯，是適用修正前刑法第
      47條規定，對於本案被告並無不利之情形。
（四）刑法第56條連續犯規定業於94年2 月2 日修正刪除，並於
      95年7 月1 日施行。是新法修正施行後，被告之數犯罪行
      為，即須分論併罰。此刪除雖非犯罪構成要件之變更，但
      顯已影響行為人刑罰之法律效果，自屬法律變更，依新法
      第2 條第1 項規定，比較新、舊法結果，本件仍應適用較
      有利於被告之行為時法律即舊法論以連續犯
（五）綜上所述各條文修正前、後之比較，可知修正後之規定，
      並未有利於被告，揆諸前揭最高法院決  議及修正後刑法
    第2 條第1 項前段、後段規定之「從舊、從輕」原則，自應
      適用被告行為時之法律，即修正前刑法之相關規定予以論
      處。
三、是核被告甲○○所為，係犯毒品危害防制條例第10條第1 項
    之施用第一級毒品罪。被告持有海洛因進而施用，其持有海
    洛因之低度行為應為施用海洛因之高度行為所吸收，不另論
    罪。又被告先後多次施用海洛因之犯行，時間密接，方法相
    同，觸犯構成要件相同之罪，顯係基於概括犯意為之，應為
    連續犯，應依修正前刑法第56條之規定，論以連續施用第一
    級毒品一罪，並加重其刑。公訴意旨雖僅就被告於95年6 月
    16日下午4 時40分許採尿往前回溯5 日內某時之施用犯行為
    起訴，而未就被告其餘犯行於起訴書中敘及，惟此未敘及部
    分，與前開經起訴並論罪科刑部分有連續犯裁判上一罪關係
    ，本於審判不可分原則，本院自得並予審究。又被告有事實
    欄所示前科，經判處有期徒刑並執行完畢，有臺灣高等法院
    被告前案紀錄表附卷可參，其於有期徒刑執行完畢5 年內，
    再犯有期徒刑以上之本罪，應依修正前之刑法第47條之規定
    ，論以累犯，並遞予加重其刑。爰審酌被告已有多次施用毒
    品前科，經觀察、勒戒後，竟又再度施用毒品，顯見其意志
    不堅，素行不佳，無法戒絕毒癮、犯罪之動機、手段、施用
    毒品時間非短、施用毒品為自戕行為，對身體健康產生危害
    及犯罪後於本院審判時坦承犯行之態度等一切情狀，量處如
    主文所示之刑，以示懲儆。扣案之第一級毒品海洛因，不問
    屬於犯人與否，應依毒品危害防制條例第18條第1 項前段之
    規定沒收銷燬。
四、據上論斷，應依刑事訴訟法第273 條之1 第1 項、第299 條
    第1 項前段，毒品危害防制條例第10條第1 項、第18條第1
    項前段，修正後刑法第2 條第1 項前段、第11條，修正前刑
    法第56條、第47條，判決如主文。
本案經檢察官邱智宏到庭執行職務。
中    華    民    國    95    年    10    月    26    日
                  刑事第三庭法  官   王沛雷
以上正本證明與原本無異。
如不服本判決，應於判決送達後10日內，向本院提出上訴狀。
                            書記官   蘇彥宇
中    華    民    國    95    年    11    月     2    日
附錄論罪科刑法條:
毒品危害防制條例第10條第1項
施用第一級毒品者，處 6 月以上 5 年以下有期徒刑。


司法院資訊處製作；財團法人民間司法改革基金會備份。
